臺灣高等法院刑事判決　　　　　　　　94年度上易字第1483號
　　上　訴　人　臺灣宜蘭地方法院檢察署檢察官
　　被　　　告　甲○○
上列上訴人因被告強制罪案件，不服臺灣宜蘭地方法院94年度易
字第174號，中華民國94年7月27日第一審判決（起訴案號：臺灣
宜蘭地方法院檢察署93年度核退偵字第27號），提起上訴，本院
判決如下：
    主  文
上訴駁回。
    理  由
一、本案經本院審理結果，認第一審判決以檢察官所舉之證據無
    法證明被告甲○○有強制罪之犯行。此外，復查無其他積極
    證據足認被告之犯行，本件核屬不能證明被告犯罪，故對被
    告為無罪之諭知，核無不當，應予維持，並引用第一審判決
    書記載之證據及理由（如附件）。
二、檢察官上訴意旨略以：被告客觀上確有以車輛妨害道路通行
    之行為，主觀上亦有妨害被害人乙○○及其他車輛（含遊覽
    車）通行之意思，縱嗣後被告有經通知而移車之行為，此乃
    犯罪後態度之問題，並無礙其強制罪責之成立云云。惟查：
    證人即告訴人乙○○於原審證稱：被告停放之該部自用小貨
    車之位置及方式，並不妨害其他小型車輛之通行，但遊覽車
    並無法通過，若有前往「香格里拉農場」之遊覽車在該路段
    難以通過時，其均於聯繫被告後，由被告前往移車便利大型
    遊覽車通行等語。渠於本院復表示：其與被告之糾紛已解決
    了，本件乃誤會云云（見本院94年10月24日準備程序筆錄）
    。互核告訴人乙○○之陳述及卷附現場照片所示之客觀情狀
    ，再參諸被告係將車輛停放在其妻名下之系爭土地上，且已
    留下足供一般車輛順利通行之空間，倘有大型遊覽車難以通
    行時，被告即移車而排除妨礙，是單憑其在系爭土地停放車
    輛之行為，實難遽認業已該當刑法第304條第一項之強制罪
    之構成要件，是檢察官上訴，非有理由，應予駁回。
據上論斷，應依刑事訴訟法第373條、第368條，判決如主文。
本案經檢察官沈明彥到庭執行職務。
中　　華　　民　　國　　94　　年　　11　　月　　23　　日
　　　　　　　　　刑事第十一庭審判長法　官　陳祐輔
　　　　　　　　　　　　　　　　　  法　官　江國華
　　　　　　　　　　　　　　　　　  法　官　楊炳禎
以上正本證明與原本無異。
不得上訴。
                                    書記官  廖素花
中　　華　　民　　國　　94　　年　　11　　月　　23　　日
附件
【裁判字號】 94 , 易 , 174
【裁判日期】 940727
【裁判案由】 強制罪
【裁判全文】
臺灣宜蘭地方法院刑事判決　　　　　　　 94年度易字第174號
    公　訴　人　臺灣宜蘭地方法院檢察署檢察官
　　被　　　告　甲○○
上列被告因強制罪案件，經檢察官提起公訴（九十三年度核退偵
字第二七號），本院判決如下：
    主  文
甲○○無罪。
    理  由
一、公訴意旨略以：被告甲○○於民國九十一年三月十二日以其
    妻蔡月卿名義購得坐落於宜蘭縣冬山鄉○○段一二三五號地
    號之土地（下稱系爭土地）後，因系爭土地坐落位置係在告
    訴人乙○○所經營，位於宜蘭縣冬山鄉○○路一之一號「香
    格里拉農場」之聯外道路（即梅山產業道路）上，供往來「
    香格里拉農場」不特定人通行使用，詎被告甲○○竟為迫使
    告訴人乙○○洽談系爭土地租賃或承購事宜，竟與姓名年籍
    不詳之男子二人基於概括犯意之聯絡，自九十一年二月十六
    日起至同年三月間止，在系爭土地即通往「香格里拉農場」
    入口處，連續停放車牌號碼Ｌ二─四五０五號自用小貨車約
    五、六次，而以此強暴方式妨害告訴人乙○○及其他出入該
    處不特定人通行之權利。因認被告甲○○涉犯刑法第三百零
    四條第一項之強制罪嫌。
二、公訴意旨認被告甲○○涉犯刑法第三百零四條第一項強制罪
    嫌，無非係依被告甲○○坦承確將該部車牌號碼Ｌ二─四五
    ０五號自用小貨車停放在系爭土地即「香格里拉農場」入口
    處之自白，佐以告訴人乙○○、證人賴文皇、黃呂逸、李清
    水、藍文振及簡松楹分別於警詢及偵查中之證訴，及卷附宜
    蘭縣冬山鄉公所九十二年八月十八日冬鄉建字第０九二００
    一二六六一號函、宜蘭縣政府九十二年九月一日府農工字第
    ０九二０一０五五九四號函附之土地登記謄本、地籍圖謄本
    、宜蘭縣政府九十二年十月十三日府農工字第０九二０一二
    五０二四號函與現場照片為其主要論據。然訊之被告甲○○
    則堅詞否認有何涉犯強制罪嫌之犯行，並辯稱：其因雇工進
    行系爭土地旁鐵皮屋之修繕，始將該部車牌號碼Ｌ二─四五
    ０五號自用小貨車停放該處，然停放位置乃其妻名下之土地
    ，剩餘之空間亦顯足使一般車輛輕易通過而不受影響，並未
    造成一般車輛通行之妨礙。況且梅山產業道路除其妻名下之
    系爭土地遭不明原因拓寬至七、八公尺外，其餘路段均僅約
    四公尺，大型遊覽車本在其他路段即有難以會車之問題，但
    若前往「香格里拉農場」之大型遊覽車在其停放該部自用小
    貨車之系爭土地路段，有通行上之困難，其均立刻在乙○○
    告知後前往移車，以便利大型遊覽車通過，其並非停放該部
    自用小貨車之方式用以阻擋車輛通行該路段等語。
三、按犯罪事實應依證據認定之，無證據不得認定其犯罪事實，
    又不能證明被告犯罪者，應諭知無罪之判決，刑事訴訟法第
    一百五十四條第二項、第三百零一條第一項分別定有明文。
    次按，刑事訴訟法上所謂認定犯罪事實之證據，係指足以認
    定被告確有犯罪行為之積極證據而言，如未能發現相當證據
    或證據不足以證明，自不得以推測或擬制之方法，以為裁判
    之基礎，最高法院二十九年上字第三一０五號及四十年臺上
    字第八六號分別著有判例。另認定不利於被告之事實，須依
    積極證據，苟積極證據不足為不利於被告事實之認定，即應
    為有利於被告之認定，更不必有何有利之證據，最高法院三
    十年上字第八一六號判例可資參照。末依最高法院四十年臺
    上字第八六號、七十六年臺上字第四九八六號判例意旨，認
    定犯罪事實，所憑之證據，雖不以直接證據為限，間接證據
    亦包括在內，然無論直接或間接證據，其為訴訟上之證明，
    須於通常一般之人均不致於有所懷疑，而得確信其為真實之
    程度者，始得據之為有罪之認定，倘其證明尚未達到此一程
    度，而有合理性懷疑之存在時，即無從為有罪之認定，合先
    敘明。
四、經查，證人即告訴人乙○○於本院交互詰問程序中到庭結證
    ：甲○○停放之該部自用小貨車之位置及方式，並不妨害其
    他小型車輛之通行，但遊覽車並無法通過。若有前往「香格
    里拉農場」之遊覽車在該路段難以通過時，其均於聯繫甲○
    ○後，由甲○○前往移車便利大型遊覽車通行。又被告停放
    自用小貨車之地點，確為甲○○之妻為所有權人之土地等語
    綦詳，經核要與被告所執辯解吻合一致，且與卷內現場照片
    （宜蘭縣警察局九十三年一月二十日宜警刑經字第０九三０
    ０００一六三號偵查卷第三九頁）所示之客觀情狀相契合，
    復有系爭土地之土地登記謄本存卷可考，均徵被告所辯非虛
    ，洵可採憑。從而，互核證人乙○○之證言及卷附現場照片
    所示之客觀情狀，再佐以被告係將該部車牌號碼Ｌ二─四五
    ０五號自用小貨車停放在其妻名下之系爭土地上，亦已留下
    足供一般車輛順利通行毫無妨礙之剩餘通行空間，至倘有大
    型遊覽車尚難通行時，被告甲○○亦即移車而排除其因停放
    該部自用小貨車所形成之妨礙，即刻解決此等大型遊覽車之
    通行不便問題，是單憑其在系爭土地停放該部自用小貨車之
    行為，實難遽認業已該當刑法第三百零四條之「強暴、脅迫
    」之構成要件，更難謂已對「香格里拉農場」之權利造成妨
    害甚明。總上各情，被告甲○○因修繕系爭土地路段旁之鐵
    皮屋而停放自用小客車之行為，實與刑法第三百零四條第一
    項「以強暴、脅迫使人行無義務之事或妨害人行使權利者」
    之構成要件顯然有間，公訴意旨指稱被告涉犯該罪嫌，要難
    逕予論定。此外，本院復查亦無其他積極證據抑或間接證據
    足資證明或補強被告有如公訴意旨認定之強制罪嫌，揆諸首
    揭判例意旨及基於禁止推定罪狀之法則，確保國家刑罰權之
    正確行使之目的下，公訴意旨所執之前開論據，固足使被告
    涉犯罪嫌具有合理性之懷疑，然尚不足使其強制罪行達於通
    常一般之人均不致有所懷疑，而得確信其為真實之程度。本
    件因被告犯罪嫌疑不足，不能證明其犯罪，爰依法為被告甲
    ○○無罪判決之諭知。
據上論斷，應依刑事訴訟法第三百零一條第一項前段，判決如主
文。
本案經檢察官賴慶祥到庭執行職務
中　　華　　民　　國　　94　　年　　7 　　月　　27　　日
                  臺灣宜蘭地方法院刑事第三庭
                      審判長法  官  黃  永  勝
                            法  官  林  楨  森
                            法  官  陳  嘉  年
以上正本證明與原本無異。
如不服本判決，應於判決送達後10日內，向本院提出上訴狀（應
附繕本）。
                            書記官　詹  玉  惠
中　　華　　民　　國　　94　　年　　8　　 月　　01　　日
